【裁判字號】    95,訴,763
【裁判日期】    951228
【裁判案由】    違反稅捐稽徵法等
【裁判全文】
臺灣雲林地方法院刑事判決               95年度訴字第763號
公  訴  人  臺灣雲林地方法院檢察署檢察官
被      告  甲○○
                    國民
                      樓
上列被告因違反稅捐稽徵法等案件，經檢察官提起公訴（95年度
偵字第301 號），於本院準備程序進行中，被告就被訴事實為有
罪之陳述，經合議庭裁定由法官一人獨任進行簡式審判程序，判
決如下：
    主  文
甲○○共同行使偽造私文書，足以生損害於公眾及他人，處有期
徒刑月，如易科罰金，以銀元佰元即新臺幣玖佰元折算壹日
，偽造之「乙○○」、「丁○○」印章各壹顆、「民國九十三年
臨時工工資印領表」上偽造之「乙○○」、「丁○○」印文共計
貳拾肆枚均沒收之；又公司負責人，為納稅義務人，以不正當方
法逃漏稅捐，處有期徒刑月，如易科罰金，以銀元佰元即新
臺幣玖佰元折算壹日。應執行有期徒刑肆月，如易科罰金，以銀
元佰元即新臺幣玖佰元折算壹日，偽造之「乙○○」、「丁○○」印章各壹顆、「民國九十三年臨時工工資印領表」上偽造之
「乙○○」、「丁○○」印文共計貳拾肆枚均沒收之。
    犯罪事實及證據名稱
一、犯罪事實：
    甲○○係址設雲林縣大埤鄉○○村○○路6 號「世湘股份有
    限公司」（以下簡稱世湘公司）負責人，以製作其員工各類
    所得扣繳暨免扣繳憑單為其附隨業務，為從事業務之人，亦
    為商業會計法所規定之商業負責人。甲○○為使世湘公司逃
    漏民國93年度之營利事業所得稅，明知世湘公司於93年間，
    並未僱用乙○○、丁○○工作及支付渠等薪資，依法不得申
    報渠等之薪資，為浮列員工薪資增加營業成本，竟基於行使
    偽造私文書、填製不實會計憑證、行使業務上登載不實文書
    及使世湘公司逃漏稅捐之犯意，由與其具有犯意聯絡之世湘
    公司財務經理張藝鐘及業務員卓正雄，於94年元月初，以每
    人新臺幣（下同）3,000 元代價購得乙○○、丁○○之身分
    證並交付甲○○，甲○○取得乙○○、丁○○身分證後，先
    於94年元月中旬某日，委託不知情之刻印行刻印人員偽刻乙○○、丁○○印章各1 枚，並於取得上開偽刻印章1 星期後
    某日，在世湘公司內，接續製作2 張「民國93年臨時工工資
    印領表」（以下稱工資印領表）之原始會計憑證，虛偽登載
    世湘公司自93年01月至12月間支付乙○○、丁○○薪資各19
    3,000 元之不實事項，並以偽刻之乙○○、丁○○印章蓋用
    於上開2 張工資印領表之「受領人印領表領款蓋章」欄內，
    資為渠等已向世湘公司領取各該月份薪資之證明，虛偽表示
    乙○○、丁○○用印領款給據，而偽造乙○○、丁○○名義
    製作工資印領表之私文書各1 張，再將乙○○、丁○○之工
    資印領表等資料，交由世湘公司不知情之會計人員，將乙○○等人領取薪資所得之不實事項，分別登載於世湘公司93年
    度各類所得扣繳暨免扣繳憑單，連同據以填製之世湘公司93
    年度營利事業所得稅結算申報書，持向財政部臺灣省中區國
    稅局雲林縣分局申報93年度營利事業所得稅而行使之，因而
    使納稅義務人世湘公司營業成本增加，營利所得減少，以此
    不正當方法逃漏世湘公司93年度營利事業所得稅96,934元，
    足以生損害於乙○○、丁○○及稅捐機關課稅之正確性。
二、證據名稱：
(一)、證人乙○○、丁○○於檢察官面前之具結證述筆錄。
(二)、乙○○所提出之各類所得扣繳暨免扣繳憑單及勞工保險卡各
    1 份。
(三)、丁○○之員工職務證明書。
(四)、世湘公司之「民國93年臨時工工資印領表」、營利事業登記
    基本資料查詢、各類所得扣繳暨免扣繳憑單各1 份。
(五)、財政部臺灣省中區國稅局埔里稽徵所94年06月24日中區國稅
    埔里二字第0940008111號函及其附件。
(六)、財政部臺灣省中區國稅局埔里稽徵所94年03月21日中區國稅
    埔里二字第0940003304號函及其附件。
(七)、財政部臺灣省中區國稅局埔里稽徵所94年06月02日中區國稅
    埔里二字第0940006743號函及其附件。
(八)、財政部臺灣省中區國稅局臺中縣分局94年06月01日中區國稅
    中縣二字第0940024045號函及其附件。
(九)、和解書、撤回告訴狀。
(十)、被告甲○○於警詢、檢察官面前之供述筆錄。
(十一)、被告甲○○於本院審理時之自白。
    本件事證明確，被告犯行堪以認定。
三、論罪科刑之理由：
(一)、行為後法律有變更者，適用行為時之法律。但行為後之法律
    有利於行為人者，適用最有利於行為人之法律，現行刑法第
    2 條第1 項定有明文。被告行為後，商業會計法第71條第1
    款之以明知為不實之事項，而填製會計憑證罪，其法定本刑
    原為「5 年以下有期徒刑、拘役、或科或併科新臺幣15萬元
    以下罰金」之規定，經總統於95年05月24日公布修正為「處
    5 年以下有期徒刑、拘役或科或併科60萬元以下罰金」並自
    同年05月26日起生效，比較新舊法律，修正後之規定並非較
    有利於被告，依刑法第2 條第1 項前段之規定，自應適用行
    為時即修正前商業會計71條第1 款之規定論處；另刑法亦於
    94年01月07日修正，於94年02月02日公布，並於95年07月01
    日施行，是本件被告行為後，刑法法律已有變更，參酌最高
    法院95年05月23日第8 次刑事庭會議決議，現行刑法第2 條
    第1 項之規定，係規範行為後法律變更所生新舊法律比較適
    用之準據法，於新刑法施行後，應適用新刑法第2 條第1 項
    之規定，本於統一性及整體性原則，綜其全部罪刑之結果，
    為「從舊從輕」之比較。本案關於新舊刑法比較及法律之適
    用，均詳如附表所示。
(二)、按薪資印領清冊係由薪資發放單位 (如機關、公司行號或個
    人等)所 製作，由領款人員於其上簽章，用以證明該薪資業
    經其領取之文件，具有收據之性質。因之，領款人員在薪資
    印領清冊上簽章之行為，係用以表示其已經領取該項薪資之
    意思，即具有以其名義表達上開意思之私文書性質（最高法
    院89年臺上字第3099號判決要旨參照）。又商業會計法之商
    業會計憑證，分原始憑證及記帳憑證，而所謂原始憑證，係
    指證明事項之經過，而為造具記帳憑證所根據之憑證。而記
    帳憑證則係指證明處理會計事項人員之責任而為記帳所根據
    之憑證而言，此觀之商業會計法第15條之規定自明。關於公
    司之員工薪資支出，仍以薪資印領清冊等文件之原始憑證為
    據，是薪資表自屬會計憑證（最高法院92年度臺上字第4888
    號判決要旨參照）。復按員工薪資扣繳暨免扣繳憑單，僅係
    證明全年度支付員工薪資及代為扣繳綜合所得稅之情形，為
    徵、繳雙方課徵與申報綜合所得稅之依據，其既非造具記帳
    憑證所根據之憑證，亦非證明處理會計事項人員之責任而為
    記帳所根據之憑證，自非商業會計法第15條所規定之商業會
    計憑證（最高法院93年度臺上字第390 號判決要旨參照）。
    從而營利事業所填製之扣繳憑單暨免扣繳憑單，既係附隨公
    司業務而製作，屬業務上所掌之文書，且為公司負責人繼續
    反覆執行之事務，僅屬從事業務之人於業務上製作之文書。
    另按刑法第215 條所謂業務上登載不實之文書，乃指基於業
    務關係，明知為不實之事項，而登載於其等業務上作成之文
    書而言。再公司、行號向稅捐稽徵機關申報營業稅，係履行
    其公法上納稅之義務，並非業務行為（最高法院95年臺上字
    第1477號判決要旨參照），是結算申報書上雖有不實記載，
    惟因該項書表係申報稅捐所必須附帶填寫者，公司、行號向
    稅捐稽徵機關申報營業稅，係履行其公法上納稅之義務，並
    非業務行為，不構成刑法第216 條、第215 條行使業務登載
    不實文書罪。
(三)、被告甲○○為世湘公司負責人，亦為商業會計法所規定之商
    業負責人，且實際參與該公司之業務經營，並經手營利事業
    所得稅之申報事宜，於其執行職務之範圍內為公司法第8 條
    所規定之公司負責人，並以填報世湘公司各類所得扣繳暨免
    扣繳憑單為其業務，自屬從事業務之人；其製作不實之工資
    印領表及各類所得扣繳暨免扣繳憑單並向稅捐機關申報稅捐
    ，而使世湘公司得以逃漏依法應繳納之營利事業所得稅，核
    其所為，係犯刑法第216 條、第210 條行使偽造私文書罪、
    修正前商業會計法第71條第1 款之填製不實會計憑證罪（工
    資印領表部分）、刑法第216 條、第215 條之行使業務上登
    載不實罪（各類所得扣繳暨免扣繳憑單部分）及稅捐稽徵法
    第47條第1 款、第41條之公司負責人為納稅義務人以不正當
    方法逃漏稅捐罪。又會計憑證，依其記載之內容及其製作之
    目的，亦屬文書之一種，凡商業負責人、主辦及經辦會計人
    員或依法受託代他人處理會計事務之人員，以明知為不實事
    項而填製會計憑證或記入帳冊者，即該當商業會計法第71條
    第1 款之罪，本罪乃刑法第215 條業務上文書登載不實罪之
    特別規定，自應優先適用（參見最高法院92年度臺上字第36
    77號判例要旨），是被告所犯修正前商業會計法第71條第1
    款商業負責人，以明知為不實之事項而填製會計憑證罪，該
    罪與刑法第215 條業務上登載不實罪，皆規範處罰同一之登
    載不實行為，屬法規競合，前者為後者之特別規定，依特別
    法優先於普通法之原則，應優先適用修正前商業會計法第71
    條1 款之罪論處，故關於被告製作不實之工資印領表部分，
    應論以特別法之修正前商業會計法第71條第1 款商業負責人
    以明知為不實之事項而填製會計憑證罪，而不再論刑法第21
    5 條之業務上登載不實罪。被告偽刻印章並蓋於工資印領表
    上之偽造印文行為，為偽造私文書之階段行為；其偽造工資
    印領表後持以行使，偽造私文書之低度行為，為行使偽造私
    文書之高度行為所吸收，均不另論罪。被告登載不實事項於
    業務上之文書即各類所得扣繳暨免扣繳憑單後，持以行使向
    稅捐機關申報稅捐，其業務上登載不實文書之低度行為，為
    行使業務上登載不實文書之高度行為所吸收，不另論罪。被
    告為達使世湘公司逃漏稅捐之目的，基於同一犯意，接續填
    製並蓋印於2 張不實之工資印領表上及製作2 張各類所得扣
    繳暨免扣繳憑單，應為接續犯，屬單純一罪。
(四)、被告委請不知情刻印行之刻印人員偽刻乙○○、丁○○印章
    各1 枚，及利用不知情之會計人員製作不實之各類所得扣繳
    暨免扣繳憑單，並提出於稅捐機關申報稅捐，為間接正犯。
    蔡藝鐘及卓正雄雖非世湘公司之負責人，惟就行使偽造私文
    書、違反商業會計法及行使業務上登載不實罪之犯行間，與
    被告有犯意聯絡及行為分擔，均應論以共同正犯，有關共同
    正犯之新舊法適用問題，詳如附表所示。
(五)、被告同時偽造乙○○、丁○○之工資印領表、進而行使之，
    係侵害二被害人之法益，為一行為觸犯二行使偽造私文書罪
    ，屬同種想像競合犯，應依修正前刑法第55條規定，從一重
    之行使偽造私文書罪處斷。又被告偽造工資印領表後持以行
    使，觸犯行使偽造私文書罪、修正前商業會計法之填製不實
    會計憑證罪，係一行為侵害數法益，為想像競合犯，亦應依
    修正前刑法第55條規定，從一重之行使偽造私文書罪處斷。
    又其所犯行使偽造私文書罪及行使業務上登載不實文書罪間
    ，有方法結果之牽連犯關係，應依修正前刑法第55條規定，
    從一重之行使偽造私文書罪處斷。有關想像競合犯、牽連犯
    之新舊法適用問題，亦詳如附表。
(六)、公司為法人，公司負責人為自然人，二者在法律上並非同一
    人格主體。公司負責人為公司之代表，其為公司所為行為，
    應由公司負責。故公司負責人為公司以不正當方法逃漏稅捐
    ，因納稅義務人為公司，其所觸犯稅捐稽徵法第41條之罪之
    犯罪或受罰主體，仍為公司，而非公司負責人，僅因公司於
    事實上無從擔負自由刑之責任，基於刑事政策上之考慮，同
    法第47條第一款將納稅義務人之公司應處徒刑之規定，轉嫁
    於公司負責人。是公司負責人依該條款而適用徒刑之處罰，
    乃屬代罰之性質，並非因其本身之犯罪而負行為責任，自無
    與他人有犯意聯絡、行為分擔，而成立共同正犯之可能。又
    刑法第55條所規定之牽連犯，必須同一人犯一罪而其方法或
    結果行為另犯他罪名，始克相當；亦即必須同一犯罪主體之
    二個以上犯罪行為間，具有目的與方法、或目的與結果之關
    係，始得從一重處斷。公司負責人為納稅義務人之公司以不
    正當方法逃漏稅捐，既非稅捐稽徵法第41條之犯罪或受罰主
    體，僅依同法第47條第1 款之規定，代替公司受徒刑之處罰
    ，自與其本身為犯罪主體所犯其他罪名間，不具牽連犯關係
    （參見最高法院92年度臺上字第4025號判決要旨）。是本件
    被告為納稅義務人世湘公司以不正當方法逃漏稅捐，被告本
    身並非稅捐稽徵法第41條之犯罪或受罰主體，僅係依同法第
    47條第1 款之規定而代替公司受徒刑之處罰，自與被告本身
    為犯罪主體所犯之行使偽造私文書罪部分，無方法或結果之
    牽連關係，故被告所犯行使偽造私文書罪及納稅義務人以不
    正當方法逃漏稅捐二罪間，應予分論併罰。
(七)、本院審酌，被告為公司負責人，竟不依法繳納稅捐，而以每
    人3,000 元代價取得乙○○、丁○○之身分證，並偽刻乙○○、丁○○印章，製作不實之工資印領表，以虛報支出之不
    正當方式，使世湘公司逃漏稅捐，減少國家稅收，損害告訴
    人之權益，犯罪情節難認輕微，惟被告並無任何犯罪前科，
    有臺灣高等法院被告前案資料表在卷可稽，素行良好，因世
    湘公司財務狀況不佳，為減少公司支出，一時失慮，致罹刑
    典，惡性尚非重大，被告所逃漏之稅捐數額僅9 萬餘元，犯
    罪所得不高，被告犯後已坦承犯行，態度良好，並與丁○○
    達成和解，彌補丁○○之損害，丁○○亦已撤回告訴，暨被
    告為高職畢業，教育程度不低，從事餐廳臨時工工作，月入
    約2 萬元，已離婚，家中尚有三名就學之子女，經濟來源全
    賴被告工作所得等一切情狀，量處如主文所示之刑，並依修
    正前刑法第51條第5 款規定定其應執行刑及依修正前刑法第
    41條第1 項段規定諭知易科罰金之折算標準，有關定應執行
    刑及易科罰金之新舊法適用問題，均如附表所示。
(八)、偽造之乙○○、丁○○印章，雖未扣案，惟無證據證明已滅
    失，暨工資印領表上偽造之乙○○、丁○○印文各拾貳枚，
    共計貳拾肆枚，均應依刑法第219 條規定併予宣告沒收。
四、應適用之法條：
(一)、刑事訴訟法第273 條之1 第1 項、第299 條第1 項前段、第
    310 條之2 、第454 條。
(二)、修正前商業會計法第71條第1 款，稅捐稽徵法第47條第1 款
    、第41條，刑法第11條、第2 條第1 項前段、第28條、第21
    6 條、第210 條、第215 條、第55條（修正前）、第41條第
    1 項前段（修正前）、第51條第5 款（修正前），罰金罰鍰
    提高標準條例第1條前段、第2 條（刪除前）。
本案經檢察官丙○○到庭執行職務。
中    華    民    國    95    年    12    月    28    日
                  刑事第四庭    法  官  李秋瑩
以上正本證明與原本無異。
如不服本判決，應於判決送達後10日內，向本院提出上訴狀（須
附膳本）。
                                書記官  邱明通
中    華    民    國    95    年    12    月    28    日
附錄本案論罪科刑法條全文：
修正前商業會計法第71條
商業負責人、主辦及經辦會計人員或依法受託代他人處理會計事
務之人員有下列情事之一者，處5 年以下有期徒刑、拘役或科或
併科新臺幣15萬元以下罰金：
一、以明知為不實之事項，而填製會計憑證或記入帳冊。
二、故意使應保存之會計憑證、會計帳簿報表滅失毀損。
三、偽造或變造會計憑證、會計帳簿報表內容或毀損其頁數。
四、故意遺漏會計事項不為記錄，致使財務報表發生不實之結果
    。
五、其他利用不正當方法，致使會計事項或財務報表發生不實之
    結果。
稅捐稽徵法第41條
納稅義務人以詐術或其他不正當方法逃漏稅捐者，處5 年以下有
期徒刑、拘役或科或併科新臺幣6 萬元以下罰金。
稅捐稽徵法第47條
本法關於納稅義務人、扣繳義務人及代徵人應處徒刑之規定，於
左列之人適用之：
一、公司法規定之公司負責人。
二、民法或其他法律規定對外代表法人之董事或理事。
三、商業登記法規定之商業負責人。
四、其他非法人團體之代表人或管理人。
中華民國刑法第210條
偽造、變造私文書，足以生損害於公眾或他人者，處 5 年以下有
期徒刑。
中華民國刑法第215條
從事業務之人，明知為不實之事項，而登載於其業務上作成之文
書，足以生損害於公眾或他人者，處3 年以下有期徒刑、拘役或
5 百元以下罰金。
附表
┌────────┬────────┬────────┬────────┐
│法        條    │修正前規定      │修正後規定      │新舊法之適用    │
├────────┼────────┼────────┼────────┤
│刑法第28條      │二人以上共同實施│二人以上共同實行│(一)適用新法。    │
│共同正犯        │犯罪之行為者，皆│犯罪之行為者，皆│(二)新法僅作定義上│
│                │為正犯。        │為共犯。        │之修正，使法律適│
│                │                │                │用更為明確，非法│
│                │                │                │律變更，自不生新│
│                │                │                │舊法比較問題，無│
│                │                │                │現行刑法第2 條第│
│                │                │                │1 項之適用，應適│
│                │                │                │用新法。        │
├────────┼────────┼────────┼────────┤
│刑法第55條      │犯一罪而其方法或│已刪除          │(一)適用舊法。    │
│牽連犯          │結果之行為犯他罪│                │(二)本件被告所犯行│
│                │名者，從一重處斷│                │使偽造私文書罪及│
│                │。              │                │行使業務上登載不│
│                │                │                │實文書罪間，顯有│
│                │                │                │方法、結果之牽連│
│                │                │                │關係，依修正前刑│
│                │                │                │法第55條規定，應│
│                │                │                │從一重處斷，於適│
│                │                │                │用新法時應分論併│
│                │                │                │罰，修正後刑法之│
│                │                │                │規定並非較有利於│
│                │                │                │被告，依刑法第2 │
│                │                │                │條第1 項前段規定│
│                │                │                │，仍應適用修正前│
│                │                │                │刑法第55條後段規│
│                │                │                │定，從一較重之行│
│                │                │                │使偽造私文書罪論│
│                │                │                │處。            │
├────────┼────────┼────────┼────────┤
│刑法第55條前段  │一行為而觸犯數罪│一行為而觸犯數罪│(一)適用舊法。    │
│想像競合犯      │名，從一重處斷。│名者，從一重處斷│(二)被告一行為同時│
│                │                │。但不得科以較輕│行使偽造之乙○○│
│                │                │罪名所定最輕本刑│、丁○○二人工資│
│                │                │以下之刑。      │印領表，侵害種類│
│                │                │                │相同之數個法益，│
│                │                │                │係一行為觸犯數罪│
│                │                │                │名，另被告偽造工│
│                │                │                │資印領表並持以行│
│                │                │                │使之一行為，侵害│
│                │                │                │數法益，觸犯行使│
│                │                │                │偽造私文書罪及違│
│                │                │                │反商業會計法之填│
│                │                │                │製不實會計憑證罪│
│                │                │                │，均為想像競合犯│
│                │                │                │，而修正後刑法第│
│                │                │                │55條前段但書增訂│
│                │                │                │想像競合從一重處│
│                │                │                │斷時，不得科以較│
│                │                │                │輕罪名所定最輕本│
│                │                │                │刑以下之刑，為法│
│                │                │                │理之明文化，非屬│
│                │                │                │法律之變更，並無│
│                │                │                │比較新舊法之問題│
│                │                │                │，仍應依刑法第2 │
│                │                │                │條第1 項前段規定│
│                │                │                │，適用修正前刑法│
│                │                │                │第55條前段規定均│
│                │                │                │從一重之行使偽造│
│                │                │                │私文書罪處斷。  │
├────────┼────────┼────────┼────────┤
│刑法第41條第1 項│刑法第41條第1 項│刑法第41條第1 項│(一)適用舊法。    │
│前段易科罰金部分│前段規定：「犯最│前段規定：「犯最│(二)本件被告行為時│
│                │重本刑為5 年以下│重本刑為5 年以下│之易科罰金折算標│
│                │有期徒刑以下之刑│有期徒刑以下之刑│準，應以銀元100 │
│                │之罪，而受6 個月│之罪，而受6 個月│元至300 元折算為│
│                │以下有期徒刑或拘│以下有期徒刑或拘│1 日，經依現行法│
│                │役之宣告，因身體│役之宣告者，得以│規所定貨幣單位折│
│                │、教育、職業、家│新臺幣1,000 元、│算新臺幣條例第2 │
│                │庭之關係或其他正│2,000 元或3,000 │條規定換算為新臺│
│                │當事由，執行顯有│元折算1 日，易科│幣後，應以新臺幣│
│                │困難者，得以1 元│罰金。」        │300 元至900 元折│
│                │以上3 元以下折算│                │算為1 日，修正後│
│                │1日 ，易科罰金。│                │則以新臺幣1,000 │
│                │」罰金罰鍰提高標│                │元、2,000 元3,0 │
│                │準條例第2 條（已│                │00元折算1 日，修│
│                │刪除）規定：「依│                │正後刑法第41條第│
│                │刑法第41條易科罰│                │1 項前段規定，並│
│                │金或第42條第2 項│                │非較有利於被告，│
│                │易服勞役者，均就│                │依刑法第2 條第1 │
│                │其原定數額提高為│                │項前段規定，適用│
│                │100 倍折算1日 ；│                │行為時法律即修正│
│                │法律所定罰金數額│                │前刑法第41條第1 │
│                │未依本條例提高倍│                │項前段及罰金罰鍰│
│                │數，或其處罰法條│                │提高標準條例第2 │
│                │無罰金刑之規定者│                │條規定，定其易科│
│                │，亦同。」      │                │罰金之折算標準。│
├────────┼────────┼────────┼────────┤
│刑法第51條第5款 │宣告多數有期徒刑│宣告多數有期徒刑│(一)適用舊法。    │
│數罪併罰定應執行│者，於各刑中之最│者，於各刑中之最│(二)修正後刑法第51│
│刑              │長期以上，各刑合│長期以上，各刑合│條第5 款規定並非│
│                │併之刑期以下，定│併之刑期以下，定│較有利於被告，仍│
│                │其刑期。但不得逾│其刑期。但不得逾│應依刑法第2 條第│
│                │20年。          │30年。          │1 項前段規定適用│
│                │                │                │行為時法律即修正│
│                │                │                │前刑法第51條第5 │
│                │                │                │款規定定其應執行│
│                │                │                │之刑。          │
├────────┴────────┴────────┴────────┤
│綜合比較結果：本件被告之犯行，依修正前刑法第55條論以牽連犯、修正前刑法│
│第41條第1 項前段定易科罰金之折算標準、修正前刑法第51條第5 款規定定應執│
│行刑，對被告較為有利，適用修正前刑法第55條論以想像競合犯，對被告並無不│
│利，綜合全部罪刑之比較，應以舊法較有利於被告，故本案應一體適用舊刑法（│
│刑法第28條，無新舊法比較之問題，一律適用新法。）                      │
└───────────────────────────────────┘


司法院資訊處製作；財團法人民間司法改革基金會備份。
